臺灣高等法院高雄分院民事裁定　　　　　 94年度整抗字第2號
抗　告　人　甲○○
　　　　　　乙○○
上列抗告人因與相對人台灣汎生製藥廠股份有限公司之重整人等
間聲請終止重整程序事件，對於臺灣高雄地方法院89年度整字第
9 號民國94年5 月6 日所為裁定提起抗告，本院裁定如下：
    主  文
抗告駁回。
抗告程序費用由抗告人負擔。
    理  由
一、本件抗告人在原審聲請意旨略以：(一)公司法第306 條第2項
    規定：「前項重整計劃經指示變更再予審查，仍未獲關係人
    會議可決時，應裁定終止重整。」。相對人台灣汎生製藥廠
    股份有限公司（下稱汎生公司）依原法院指示方針修正而於
    92年12月5 日召開第7 次關係人會議審查表決之該次修正重
    整計畫，並未獲得無擔保債權人組三分之二以上之可決，依
    據上開法條之規定自應裁定終止重整。(二)原法院曾分別於92
    年4 月14日行文行政院衛生署及財政部證券暨期貨發展基金
    會、92年4 月15日行文經濟部函詢主管機關之意見，惟上開
    主管機關就相對人是否有無重整之價值，皆無法表示正面之
    意見，可見汎生公司根本無重整再生之可能。（三）另汎生
    公司確已無重整更生之可能及價值，因：汎生公司之負債比
    例高達近80% ，其公司財務結構，顯已無法改善；汎生公司
    所提供改善財務結構之重整方案實現之可能性極微，即檢查
    人之前開假設前提條件甚難成就，汎生公司92年5 月20日提
    出之重整修正計劃書並未敘明重整期間預計之營運損益之營
    運基本假設，致未來營運狀況達成之可行性不明確且無法評
    估且其營運狀況及獲利情形，其營運資金及獲利已不足以支
    付利息，其重整計劃根本不具可行性；汎生公司之營運，因
    資金嚴重匱乏，盈餘不如預期，亦難認有改善空間；另汎生
    公司因其以往業務經營，有關係人交易交代不清及財報不實
    及舞弊情形，已難獲致債權人及投資者之信賴，其所提重整
    方案協商成功之可能性極微。顯無法滿足檢查人認定汎生公
    司有經營價值之前提，故再抗告人認為以汎生公司目前之財
    務、業務及資產狀況，已非依公司法之公司重整制度所得重
    建更生，爰聲請裁定終止汎生公司之重整等語。
二、原審以：依公司法第306 條第3 項規定，未得關係人會議可
    決之重整計畫，遇有情事變遷或有正當理由致不能或無須執
    行時，重整監督人、重整人或關係人自得聲請法院，以裁定
    命關係人會議重行審查。本件汎生公司依指示方針修正而於
    92年12月5 日召開第7 次關係人會議審查表決之該次修正重
    整計畫之表決結果，固因無擔保債權組只有37% 贊成而未能
    通過致未獲可決，但其中之債權人洪國禎與漢璽公司之重整
    債權業經91年度重訴字第707 號確認債權不存在事件，判決
    確認其等二人對汎生公司之上開債權不存在確定在案，故應
    予扣除；再債權人交通銀行及楊敏琴，於該次關係人會議之
    後均已發函予重整人，表示同意該次之重整計畫，是因汎生
    公司於第7 次關係人會議後，新發生上開情事變遷及正當理
    由之事由，汎生公司之重整人乃依公司法第306 條第3 項之
    規定，聲請裁定命重整人重新修正重整計劃及命關係人會議
    重行審查，此亦經同案於94年5 月4 日裁定准許在案，有該
    裁定在卷可稽。故本件已無公司法第306 條第2 項前段規定
    之適用。至行政院衛生署、財政部證券暨期貨發展基金會、
    經濟部等主管機關就相對人有無重整之價值，雖未表示正面
    之意見，亦未表示負面意見，自不足率予認定汎生公司已無
    重整再生之可能。又既因無擔保組中原列為債權人之洪國禎
    及漢璽公司原列之重整債權高達135,000,000 元（新台幣）
    ，經判決不存在後，影響相對人汎生公司之財務結構及營運
    狀況重大，自應待重整人重新修正重整計劃，並經關係人會
    議重新審查表決後，始得確定汎生公司是否能獲得大多數債
    權人之支持，以改善其財務結構、利息支出及營運狀況，及
    是否能與債權人協商重整方案之償還計劃，並能否獲得通過
    重新修正之重整計劃。抗告人主張汎生公司負債高，其財務
    結構，顯已無法改善，重整方案實現之可能性極微，自無理
    由。因而為駁回抗告人聲請之裁定。
三、抗告意旨略以：公司法第306 條第3 項所指前條第1 項即係
    第305 條第1 項重整計畫，必須為關係人會議可決並經法院
    裁定認可，方可主張有情事變遷，原審認本件未得關係人會
    議可決之上開重整計畫，有情事變遷而准予重行審查，顯有
    未洽。再原裁定就本件未得關係人會議可決之重整計畫，亦
    有公司法第306條第3項之適用，係將公司法第306條第1、2
    項「再予審查」之規定，錯誤擴張套用在公司法第306條第3
    項「重行審查」之構成要件。又公司法第306條第3項重點在
    於重整計畫之「執行層面」所遭遇之問題，本件重整計畫根
    本未經關係人會可決，更未經法院認可，自不得據以執行，
    既無執行上之問題，何來情事變遷之適用，原裁定主文與理
    由互相矛盾。而訴外人洪國禎與漢璽公司之債權不存在，對
    重整公司是減少債務，對其重整計畫更為有利，更容易依原
    重整計畫執行，顯不為有情事變遷而關係人會議重行審查之
    必要。次查汎生公司之財務報表由會計師查核出具為無法表
    示意見，財政部證期會亦註記無法表示意見，亦即認汎生公
    司財務狀況之變動情形之情節至為嚴重，原裁定認主管機關
    亦未表示負面意見，顯與事實相左，原裁定顯然違法云云。
四、經查，本件系爭重整計畫係經原法院依公司法第306條第1項
    規定指示變更方針，命關係人會議再予審查，而於92年12月
    5日召開第7次關係人會議未獲可決者。此項情形，原則上，
    依同法第306條第2項前段規定法院應裁定終止重整，例外，
    則依同法第306條第2項但書規定，在「公司確有重整價值者
    」之情形時，法院得依該但書規定之方法，修正重整計畫裁
    定認可之。此觀之上述條文規定自明。至同法第306條第3項
    規定之「前條第1 項重整計畫」，係指同法第305 條第1 項
    經關係人會議可決之重整計畫，而「前項」重整計畫，則指
    第306 條第2 項之修正重整計畫而言。查未獲關係人會議可
    決之重整計畫，法院分別得依第306 條第1 項規定依公正合
    理原則，指示變更方針命關係人會議再予審查，或依同條第
    2 項但書規定修正重整計畫，其著眼點均在於公司有無重整
    價值、可能、或必要，而賦予法院依實際情況審酌裁量。本
    件系爭重整計畫固未經92年12月5 日召開之第7 次關係人會
    議可決，惟因其中債權人洪國禎與漢璽公司之重整債權業經
    判決債權不存在確定，應予扣除；再債權人交通銀行及楊敏
    琴，於該次關係人會議之後均已發函予重整人，表示同意該
    次之重整計畫，是第7 次關係人會議後，新發生上開情事變
    遷及正當理由之事由，本件相對人即汎生公司之重整人乃依
    公司法第306 條第3 項之規定，聲請裁定命重整人重行修正
    重整計劃及命關係人會議重行審查。上述債權不存在及債權
    人發函同意重整計畫，雖在第7 次關係人會議之後，但原審
    審酌汎生公司因上開情事變更而其能否獲大多數債權人之支
    持，及其財務結構、利息支出與營運狀況，是否能與債權人
    協商重整方案之償還計畫，以獲得重行修正之重整計畫，均
    有待重整人重新修重整計畫，提交關係人會議重為表決。乃
    認汎生公司尚有重整之價值、可能、與必要，而另行裁定由
    關係人會議重行審查（94年5 月4 日裁定）。並以本件雖函
    詢各主管機關就汎生公司有無重整之價值表示意見，而未據
    表示正面之意見，茍汎生公司確無重整之價值，查核之會計
    師及證期會應本其專業之判斷作出無重整價值之建議，以為
    法院之參考，彼等既未表示負面之意見，自不足率予認定汎
    生公司已無重整之可能，因認抗告人聲請裁定終止汎生公司
    之重整為無理由，而為駁回其聲請之裁定。經核尚無違誤。
    抗告意旨分別對公司法第306 條各項規定關於重整計畫之再
    予審查與重行審查，及終止重整之適用，所表示之意見並引
    用學者柯芳枝、王文宇等人著作上之論述，以指摘原裁定之
    不當，係屬與原審在法律上見解之岐異，尚不足為原裁定有
    何違法或錯誤、矛盾之依據，其抗告為無理由，應予駁回。
五、據上論結，本件抗告為無理由，依非訟事件法第28條、第8
    條第1 項，民事訴訟法第495 條之1 第1 項、第449 條第1
    項、第78條、第85條第1項前段，裁定如主文。
中　　華　　民　　國　　94　　年　　8 　　月　　 1　　日
                        民事第一庭
                            審判長法官  黃金石
                            法      官  林紀元
                            法      官  林健彥
以上正本證明與原本無異。
如不服本裁定應於送達後10日內向本院提出再抗告狀，並繳納再
抗告費新臺幣45元。再為抗告非以其違背法令為理由，不得再為
抗告。
中　　華　　民　　國　　94　　年　　8 　　月　　 1　　日
                            書  記  官  張明賢
